臺灣高雄地方法院民事裁定
110年度消債更字第337號

聲  請  人  黃秀寬  
0000000000000000

代  理  人  薛政宏律師

上列當事人因消費者債務清理事件聲請更生，本院裁定如下：
    主  文
聲請人黃秀寬自中華民國一一一年五月十一日下午四時起開始更
生程序。
命司法事務官進行本件更生程序。
    理  由
一、按債務人不能清償債務或有不能清償之虞者，得依本條例所
    定更生或清算程序，清理其債務；債務人無擔保或無優先權
    之本金及利息債務總額未逾新臺幣（下同）12,000,000元者
    ，於法院裁定開始清算程序或宣告破產前，得向法院聲請更
    生；法院開始更生程序之裁定，應載明其年、月、日、時，
    並即時發生效力；法院開始更生或清算程序後，得命司法事
    務官進行更生或清算程序，必要時得選任律師、會計師或其
    他適當之自然人或法人1人為監督人或管理人，消費者債務
    清理條例（下稱消債條例）第3條、第16條第1項、第42條第
    1項、第45條第1項分別定有明文。
二、聲請意旨略以：伊有不能清償債務情事，前依消債條例規定
    向本院聲請調解債務清償方案，惟調解不成立。伊又未經
    法院裁定開始清算程序或宣告破產，爰聲請更生等語。
三、經查：
  ㈠聲請人前於民國110年10月5日提出債權人清冊，向本院聲請
    調解債務清償方案，經本院110年度司消債調字第445號受理
    ，於110年11月10日調解不成立，聲請人於同日以言詞聲請
    更生等情，業經本院依職權調取上開調解卷宗核閱無訛。
  ㈡聲請人於108年度至110年度申報所得各為261,200元、285,60
    0元、288,000元，平均每月所得各為21,767元、23,800元、
    24,000元（本裁定計算式均採元以下4捨5入），名下無財產
    ，於新光人壽保險股份有限公司(下稱新光人壽)無投保紀錄
    ；又聲請人自108年7月31日起於川一營造有限公司(下稱川
    一公司)任職，108年11月至12月實領收入共計52,334元，10
    9年共計303,836元，110年1月至10月共計235,552元，110年
    11月下旬至111年1月因生產而留職停薪，110年11月、111年
    2月至3月每月收入各為13,000元、7,264元、27,780元，未
    領取其他補助或給付等情，有108年至109年綜合所得稅各類
    所得資料清單及財產歸屬資料清單【本院110年度司消債調
    字第445號卷（下稱調卷）第10至12頁】、110年稅務電子閘
    門財產所得調件明細表（本案卷第119頁）、財產及收入狀
    況說明書（調卷第4頁）、債權人清冊（調卷第5頁）、戶籍
    謄本（調卷第26頁）、勞工保險被保險人投保資料表（調卷
    第13至14頁）、個人商業保險查詢結果表（調卷第31頁）、
    財團法人金融聯合徵信中心前置協商專用債權人清冊（調卷
    第6至7頁）、信用報告（調卷第8至9頁）、社會補助查詢表
    （本案卷第50至52頁）、租金補助查詢表（本案卷第53頁）
    、勞動部勞工保險局函（本案卷第40頁）、勞動部勞動力發
    展署高屏澎東分署函（本案卷第41頁）、川一公司薪資袋暨
    薪資明細（調卷第32至35頁、本案卷第36至38頁、第73至74
    頁、第93頁、第110頁）、新光人壽函（本案卷第42頁）等
    附卷可證。依聲請人上述工作、收入及財產情況，堪認以其
    108年11月至110年10月平均每月收入24,655元【計算式：（
    52,334＋303,836＋235,552）÷24＝24,655】，核算其償債能力
    ，較為妥適。
  ㈢關於聲請人必要生活費用部分，聲請人主張每月支出14,594
    元（含每月房屋租金7,000元）乙情，並提出租賃契約及租
    金簽收明細為證（調卷第29至30頁）。按債務人必要生活費
    用，以最近1年衛生福利部或直轄市政府所公告當地區每人
    每月最低生活費1.2倍定之，消債條例第64條之2第1項定有
    明文。本院參酌衛福部社會司所公告111年度高雄市最低生
    活費為14,419元，1.2倍即17,303元，則聲請人主張每月必
    要生活費14,594元，未逾上開金額，堪認係屬必要。
  ㈣關於聲請人扶養支出部分，聲請人稱須單獨負擔長子陳○祥、
    次子陳○豪之扶養費，每月共5,500元。經查，陳○祥係90年5
    月生，現就讀大學，108年度及110年度均無申報所得，109
    年度申報所得為17,484元，名下有房屋、土地各1筆現值共
    計1,464,965元（聲請人稱係陳○祥之祖母於110年5月24日出
    資購買並管理使用），另於109年7月21日於金琪工程有限公
    司打工1日，收入1,200元，未領取補助或給付；陳○豪係93
    年7月生，110年8月至9月曾因案經機構收容，現就讀高職進
    修部，108年度及110年度均無申報所得，109年度申報所得
    為8,690元，名下無財產，自110年7月起白天於陳○豪之祖母
    經營之水果攤幫忙，每月領取6,000元零用金，前於108年每
    月領取單親補助2,073元，自109年1月起即未領取等情，此
    有戶籍謄本（本案卷第27頁）、所得資料清單及財產歸屬資
    料清單（本案卷第26至31頁）、110年稅務電子閘門財產所
    得調件明細表（本案卷第120至121頁）、社會補助查詢表（
    本案卷第43至49頁）、學生證暨在學證明（本案卷第33至35
    頁、第94頁）、勞工保險被保險人投保資料表（本案卷第24
    至25頁）、存簿（調卷第28頁）、鹽埕地政事務所函（本案
    卷第75至85頁）、臺灣高雄少年及家事法院刑事宣示筆錄（
    本案卷第54至57頁）附卷可參。按民法第1114條第1款所定
    ，直系血親相互間互負扶養義務，係指凡不能維持生活而無
    謀生能力時，皆有受扶養之權利，並不以未成年為限。又所
    謂謀生能力並不專指無工作能力者而言，雖有工作能力而不
    能期待其工作，或因社會經濟情形失業，雖已盡相當之能事
    ，仍不能覓得職業者，亦非無受扶養之權利，故成年之在學
    學生，未必即喪失其受扶養之權利（最高法院56年台上字第
    795號判例可資參照）。查陳○祥雖已成年，然現就讀大學，
    名下房地不宜強予以變價，打工所得尚不足以支應自己之生
    活開銷，確尚無謀生能力而需受扶養，而陳○豪既未成年，
    名下復無財產，應有受扶養之權利。又聲請人雖稱前配偶陳
    信隆未負擔扶養子女之義務，惟未舉證以實其說，尚難認定
    陳信隆無法負擔扶養義務。而按受扶養者之必要生活費用，
    準用第1項規定計算基準數額，並依債務人依法應負擔扶養
    義務之比例認定之，消債條例第64條之2第2項亦有明定。因
    陳○祥、陳○豪與聲請人同住，無房屋費用支出，爰自其必要
    生活費用中扣除相當於房屋支出所佔比例（111年度高雄市
    每人每月不含房屋支出之最低生活費之1.2倍13,088元），
    再扣除陳○豪祖母每月給付之零用金後，由聲請人與前配偶
    共同負擔【試算：（13,088＋13,088－6,000）÷2＝10,088】，
    其必要扶養費用應不逾10,088元，聲請人主張每月支出子女
    扶養費5,500元，應為可採。
　㈤承上，聲請人目前每月收入24,655元，扣除個人必要支出14,
    594元、子女扶養費5,500元後，剩餘4,561元，而聲請人目
    前負債總額為9,980,986元（調卷第53至76頁、第79至95頁
    、第102頁，包括：台北富邦銀行、兆豐銀行、匯豐銀行、
    遠東銀行、永豐銀行、台新銀行、仲信資融股份有限公司、
    立新資產管理股份有限公司、台新資產管理股份有限公司、
    富全國際資產管理股份有限公司、挺鈞股份有限公司、萬榮
    行銷股份有限公司、台灣金聯資產管理股份有限公司、金陽
    信資產管理股份有限公司），以每月所餘逐年清償，至少須
    約137年（計算式：9,980,986÷4,561÷12≒182）始能清償完
    畢，應認其已不能清償債務。此外，聲請人無擔保或無優先
    權之債務總額未逾1,200萬元，且無消債條例第6條第3項、
    第8條或第46條各款所定駁回更生聲請之事由存在。則聲請
    人聲請更生為有理由，應予准許，爰命司法事務官進行本件
    更生程序。
四、依消債條例第11條第1 項、第45條第1 項、第16條第1 項，
    裁定如主文。
中　　華　　民　　國　　111 　年　　5 　　月　　11　　日
              　　民事庭　　  法　官　李育信
以上正本係照原本作成。
本裁定不得抗告。
中　　華　　民　　國　　111 　年　　5 　　月　　11　　日

  　                          書記官　何福添